臺灣高等法院刑事判決
111年度上訴字第2727號
上  訴  人  
即  被  告  吳健明


公設辯護人  王永炫  
上列上訴人因詐欺等案件，不服臺灣新北地方法院111年度金訴
字第80號，中華民國111年6月13日第一審判決（起訴案號：臺灣
新北地方檢察署110年度偵緝字第2271號、第2272號；追加起訴
：110年度偵緝字第4009號），提起上訴，本院判決如下：
    主  文
原判決撤銷。
吳健明犯如附表編號1至3本院判決欄所示之罪，各處如附表編號
1至3本院判決欄所示之刑。
    事  實
一、吳健明依其成年人之社會經驗及智識程度，應知金融機構存
    摺帳戶為個人信用的表徵，而屬個人理財的重要工具，一般
    人皆可輕易至金融機構開立存款帳戶及申請金融卡，更可預
    見若將自己所有之金融帳戶資料提供他人使用，有供詐欺集
    團成員用於收受被害人匯款的可能，且如提供帳戶供人使用
    後再依指示提領款項，可能屬提領詐欺犯罪贓款之行為（即
    俗稱之「車手」），詎竟為下列犯行：
　㈠基於幫助詐欺取財及洗錢之不確定故意，於109年7月24日前某
    時，在不詳地點，將其申辦之華南商業銀行帳號000-000000
    000000號帳戶(下稱華南銀行帳戶)之存摺、印章、提款卡及
    密碼，交付予真實姓名年籍不詳、綽號「阿偉」之成年男子
    （下逕稱阿偉）之詐騙集團成員使用。嗣該詐欺集團成員於
    上開華南銀行帳戶資料後，旋共同意圖為自己不法之所有，
    基於詐欺取財之犯意聯絡，由該詐欺集團成員於109年7月10
    日17時7分許，以okcupid通訊軟體暱稱「雅綺」與朱昱承聯
    絡，並佯稱可在「盈菲交易平台」投資，可先儲值後指導操
    作云云，致朱昱承陷於錯誤，分別於109年7月24日晚上7時1
    9分許、同日晚上7時27分許，匯款新臺幣(下同)9萬元、1萬
    元至上開華南銀行帳戶，旋由詐騙集團內年籍不詳之人自自
    動付款機以提款卡領走。　
　㈡基於縱可能與阿偉共同詐欺取財及洗錢行為亦不違背其本意
    之心態，於民國109年4至5月間，在不詳地點，將其所申設
    之上開華南銀行帳戶提供阿偉。嗣附表編號2、3所示告訴人
    遭附表編號2、3所示詐欺方式詐騙，而陷入錯誤，於附表編
    號2、3所示匯款時間，將附表編號2、3所示匯款金額匯至華
    南銀行帳戶（惟此部分卷內並無證據可證吳健明有參與一同
    實施），吳建明即聽從阿偉指示，共同意圖為自己及第三人
    不法所有，基於詐欺取財及洗錢之不確定犯意聯絡，以附表
    編號2、3之提領時間及提領方式，提出附表編號2、3所示金
    額後，交付阿偉（追加起訴書載為詐欺集團不詳成員應予更
    正），並藉此隱匿詐欺取財犯罪所得之去向及所在。
二、案經朱昱承、鐘碩鴻訴由新北市政府警察局新店分局移請臺
    灣臺北地方檢察署陳請臺灣高等檢察署檢察長核轉臺灣新北
    地方檢察署檢察官及李柏澄訴由屏東縣政府警察局潮州分局
    移請新北地檢署檢察官偵查起訴。
    理  由
壹、證據能力
    按被告以外之人於審判外之言詞或書面陳述，除法律有規定
    者外，不得作為證據。惟按被告以外之人，於審判外之陳述
    ，雖不符刑事訴訟法第159 條之1 至第159 條之4 之規定，
    而經當事人於審判程序同意作為證據，法院審酌該言詞陳述
    或書面陳述作成時之情況，認為適當者亦得為證據。又當事
    人、代理人或辯護人於法院調查證據時，知有第159條第1項
    不得為證據之情形，而未於言詞辯論終結前聲明異議者，視
    為有前項之同意。刑事訴訟法第159 條之5 第1 項、第2項
    定有明文。本案所涉被告以外之人於審判外所為之陳述及所
    製作之文書，當事人及辯護人均未於言詞辯論終結前聲明異
    議，爭執其證據能力，且本院審酌結果，認該證據資料製作
    時之情況，尚無違法不當及證明力明顯過低之瑕疵，以之作
    為證據應屬適當，依上開規定，認該等供述證據均具證據能
    力。又卷內之文書證據，亦無刑事訴訟法第159條之4 之顯
    有不可信之情況與不得作為證據之情形，本院審酌上開證據
    資料製作時之情況，尚無違法不當及證明力明顯過低之瑕疵
    ，亦認為以之作為證據應屬適當，是依刑事訴訟法第159 條
    至第159 條之5 規定，所引用之卷證所有證據，如下揭所示
    均有證據能力，合先敘明。
貳、認定事實所憑證據及理由
    訊據被告吳健明對於提供本案帳戶與阿偉使用，且本案詐騙
    集團成員以事實欄所載的方式詐騙朱昱承及附表編號2、3所
    示告訴人，致告訴人等陷入錯誤，分別匯款如附表編號1、2
    、3所示及上揭匯款金額至本案帳戶後，被告依阿偉指示以
    如附表編號2、3所示提領方式領取如附表編號2、3所示提領
    金額，並將該現金交付與阿偉等事實並無爭執，然辯稱：當
    時阿偉告訴伊，他要買貨車，他的叔叔或阿伯會匯錢給他，
    但是因為他沒有帳戶，所以需要借本案帳戶，伊知道本案帳
    戶不能借別人使用，但可以幫他領錢，所以才會提供本案帳
    戶帳號給阿偉，讓阿偉的叔叔或阿伯可以匯錢進來，並聽從
    阿偉的指示幫他領取附表編號2、3所示提領金額，並不知道
    領得的款項是詐騙款項。後來伊把本案帳戶之提款卡遺留在
    阿偉車上，被阿偉拿去作為不法使用，並沒有主動告知阿偉
    提款卡密碼，應該是領款時他們看到，伊提款卡密碼跟存摺
    密碼一樣，編號1的款項不是伊去領；另外伊覺得阿偉是為
    了要騙伊才故意靠近伊，想要利用伊，證人林鈺峰介紹伊們
    認識，林鈺峰可以證明伊是被阿偉詐騙云云。經查：
一、本案帳戶遭詐欺集團作為收受詐欺告訴人李柏橙、朱昱承、
    鍾碩鴻的款項使用，被告依阿偉指示，以如附表編號2、3所
    示提領方式領取如附表編號2、3所示提領金額，並將款項全
    數交與阿偉；另本案詐欺集團之不詳成員領取告訴人朱昱承
    匯入10萬元金額等事實，業據證人即告訴人朱昱承在警詢中
    之供述【見新北地檢署110年度偵字第3994號卷（下稱偵字
    第3994號卷）第13至17頁】。證人即告訴人鐘碩鴻在警詢中
    之供述【見臺北地檢署109年度偵字第28572號卷（下稱北檢
    偵字第28572號卷）第31至37頁】。證人即告訴人李柏澄在
    警詢中之供述【見新北地檢署110年度偵字第32945號卷（下
    稱偵字第32945號卷）第29至34頁】。鍾碩鴻網銀交易成功
    訊息（見北檢偵字第28572號卷第41頁）、華南商銀109年8
    月26日營清字第1090023802號函及本案帳戶交易明細（見北
    檢偵字第28572號卷第83至86頁）、朱昱承臺幣轉帳交易成
    功訊息2紙（見偵字第3994號卷第131至133頁）、朱昱承與
    詐欺集團LINE聊天記錄（見偵字第3994號卷第147至173頁）
    、華南商銀新泰分行111年2月23日(111)華新泰字第00040號
    函及華南商業銀行取款憑條（見原審金訴字第872號卷第63
    至69頁）、被告本案帳戶交易明細（見偵字第32945號卷第4
    5至46頁）、華南商銀110年12月3日營清字第1100039236號
    函及華南商業銀行取款憑條、現金付款明細（見偵字第3294
    5號卷第181至184頁）、國泰世華商業銀行匯出匯款憑條（
    見偵字第32945號卷第65頁）、李柏澄與詐欺集團對話紀錄
    （見偵字第32945號卷第73至79頁）附卷足參，此部分事實
    ，首堪認定。
二、關於被告就事實欄一㈠（即附表編號1）是否構成幫助詐欺及
    幫助洗錢罪乙節，經查：
　㈠告訴人朱昱承匯入10萬元，旋遭詐騙集團之人以提款卡領取
    ，並非被告領取，但何人去領被告並不知悉，業據被告坦承
    不諱。又觀之告訴人朱昱承於109年7月24日晚上7時19分許
    匯款9萬元後，自當日晚上7時33分至38分即遭提領完畢；同
    日晚上7時27分匯款1萬元後，同日晚上7時49分亦遭提領完
    畢，堪認施以詐術之人，與取款之人已完全掌控被告帳戶，
    告訴人甫匯款完畢，取款之人即受通知領款，而被告既非領
    款之人，卷內亦無證據可證被告係實施詐術之人，則僅堪認
    被告僅係提供自己帳戶，供他人匯款，難認被告對告訴人何
    以將款項匯入其帳戶，或由何人提領等情知悉，是此部分尚
    乏證據足認被告參與詐欺或洗錢之構成要件內之犯行。
　㈡被告於行為時為年滿43歲之成年人，為具有一般智識程度及
    社會經驗之人，被告並不認識阿偉之人，其所稱林鈺峰雖稱
    曾介紹阿偉與被告認識，然亦無法提供年籍，自難認係「認
    識」阿偉，而可如何「介紹」與被告「認識」。是以，被告
    提供郵局帳戶給年籍不詳之人使用匯款，顯可預知其帳戶可
    能遭不使用，並供作將犯罪所得款項匯入、轉出，而藉此掩
    飾犯罪所得之真正去向，卻仍不違反其本意而仍出借，自具
    有幫助他人犯詐欺取財罪、洗錢罪之不確定故意。
　㈢被告雖提出與阿偉的對話紀錄證明本案帳戶的存摺、提款卡
    及印章均遭阿偉竊取等情，有對話紀錄翻拍照片可佐（見原
    審金訴字第80號卷第77頁），然該對話紀錄僅顯示：「不詳
    人士稱：伊說你明天去掛失。被告稱：那你印章也要還伊，
    伊其他本子都是用同一顆印章」等節，無法看出被告談話的
    對象就是阿偉。而被告於109年7月23日尚自承提供自己帳戶
    ，供阿偉匯款，並聽從阿偉指示臨櫃領現金，如非被告提供
    其帳戶及提款卡與阿偉，難認翌日阿偉仍會使用被告之帳戶
    供作匯入詐騙款項之用，又正好可使用被告之提款卡並知悉
    密碼領款，是上開對話紀錄無從作為有利於被告之認定。
三、關於被告就事實欄一㈡附表編號2、3是否構成普通詐欺及洗
    錢罪乙節，經查：
　㈠本案帳戶的交易明細顯示，被告臨櫃提領新臺幣（下同）70
    萬元之前，曾有2筆款項匯入紀錄，另外其提領63萬元之前
    ，更有6筆款項匯入紀錄一節，有本案帳戶交易明細附卷可
    證（見偵字第32945號卷第45至46頁），明顯與「阿偉」所
    稱是叔叔或阿伯要匯購車款給「阿偉」的情形有所不同，而
    被告是臨櫃提款，依照銀行作業程序，通常會將本案帳戶的
    交易紀錄於存摺補登後交付被告，而被告自承與「阿偉」認
    識僅一星期等語（見原審金訴字第80號卷第69頁），其與「
    阿偉」間不可能有深厚的信任關係，衡情應會核對交易資料
    以確認「阿偉」所述為真。按金融機構帳戶為個人理財工具
    ，極具專屬性，除非對象是親友，一般人不可能隨意出借或
    借用他人帳戶使用，且金融機構開立帳戶多無特殊限制，一
    般人皆可以存入最低開戶金額的方式申請且可在不同之金融
    機構申請多數的存款帳戶使用，無需借用他人帳戶。被告將
    本案帳戶資料提供給僅認識一個星期且年籍不詳之「阿偉」
    使用並無任何正當理由，已經本院認定如前，又現今詐欺犯
    或不法份子為掩飾其不法獲利行徑，避免執法人員之追訴處
    罰，常誘使一般民眾提供金融機構帳戶資料，再以此帳戶供
    作對外詐騙或其他各種財產犯罪之不法用途使用等情事，業
    經電視新聞、報章雜誌及網路等大眾傳播媒體多所披露，政
    府亦極力宣導，被告為一智識正常之成年人，對於上開事實
    應該有所知悉。且被告提領之款項均為數十萬元，先請銀行
    查明款項來源並非難事，被告竟隨意提領後，即交付年籍不
    詳之阿偉，更可以推認被告出借本案帳戶甚至協助提領款項
    的時候，主觀上根本不在乎領得款項的來源是否不法，且被
    告又未採取任何積極的防果行為，足認被告對於此結果的發
    生是採取容任的態度，是被告交付本案帳戶資料、協助提領
    款項並將款項交付與不詳之人的行為，主觀上具有共犯詐欺
    取財及洗錢之不確定故意，可以認定。
　㈡另按刑法關於正犯之成立，係以其主觀之犯意及客觀之犯行
    為標準，凡以自己共同犯罪之意思而參與，無論其所參與者
    是否犯罪構成要件之行為，皆為正犯，其以幫助他人犯罪之
    意思而參與犯罪，其所參與者，如係犯罪構成要件之行為，
    亦為正犯。必以幫助他人實行犯罪行為之意思予以助力，其
    所參與者又為犯罪構成要件以外之行為，始為幫助犯。而共
    同實行犯罪行為之人，在合同意思範圍以內，各自分擔犯罪
    行為之一部，相互利用他人之行為，以達其犯罪之目的者，
    即應對於全部所發生之結果共同負責，不問犯罪動機起於何
    人，亦不必每一階段犯行均經參與；再關於犯意聯絡，不限
    於事前有所協議，其於行為當時，基於相互之認識，以共同
    犯罪之意思參與者，亦無礙於共同正犯之成立（最高法院11
    1年度台上字第2199號判決意旨參照）。被告除提供本案帳
    戶供被害人匯入遭詐騙款項外，更協助提領附表編號2、3所
    示金額，足見被告已著手實行構成要件的行為，依照上開判
    決意旨，就附表編號2、3所示之罪均屬共同正犯，而非僅為
    幫助犯。
四、證人林鈺峰雖於原審審理中曾證稱略為：伊之前曾經介紹「
    阿偉」給被告認識，本案發生後被告曾透過通訊軟Line向伊
    表示自己被「阿偉」欺騙，問伊「阿偉」怎麼會拿他的帳戶
    去作詐欺的事，伊答應被告要幫他找「阿偉」出來等語（見
    原審金訴字第80號卷第124至126、130頁），然並未提供任
    何「阿偉」之年籍資料，而被告自稱係將帳戶借予年籍不詳
    之阿偉，並非林鈺峰，而被告既不認識阿偉，證人林鈺峰亦
    不認識，自難以證人林鈺峰之證詞為被告有利之認定。
五、綜上，被告前揭所辯屬推諉卸責之詞，委不足取。本案事證
    明確，被告犯行足堪認定，應依法論科。
參、論罪　　
一、關於被告就事實欄一㈠（即附表編號1）部分犯行：　　
　㈠按刑法上之幫助犯，係對於犯罪與正犯有共同之認識，而以
    幫助之意思，對於正犯資以助力，而未參與實施犯罪之行為
    者而言（最高法院88年度台上字第1270號判決意旨參照）。
    是以，如未參與實施犯罪構成要件之行為，且係出於幫助之
    意思提供助力，即屬幫助犯，而非共同正犯。被告提供金融
    機構帳戶之金融卡（連同密碼）予他人使用，係使詐欺集團
    向被害人詐騙財物後，得以使用該帳戶為匯款工具，進而取
    得款項以隱匿、掩飾犯罪所得，尚非實施詐欺取財、洗錢之
    構成要件行為，此外，查無證據證明被告有參與詐欺取財、
    洗錢犯行之構成要件行為，堪認被告所為，係參與詐欺取財
    、洗錢之構成要件以外之行為，僅對遂行詐欺取財、洗錢犯
    行資以助力，均為幫助犯。是核被告所為，係犯刑法第30條
    第1項前段、第339條第1項之幫助詐欺取財罪及刑法第30條
    第1項前段、洗錢防制法第14條第1項之幫助洗錢罪。被告一
    幫助行為，其幫助詐欺集團成員詐騙告訴人朱昱承，同時觸
    犯幫助詐欺取財罪與幫助洗錢罪，為想像競合犯，應依刑法
    第55條規定從一重以幫助洗錢罪處斷。
　㈡被告係對正犯資以助力而實施犯罪構成要件以外之行為，為
    幫助犯，應依刑法第30條第2項規定，按正犯之刑減輕之。
二、關於被告就事實欄一㈡附表編號2、3部分犯行：
　㈠按洗錢防制法第2條規定：「本法所稱洗錢，指下列行為：①
    意圖掩飾或隱匿特定犯罪所得來源，或使他人逃避刑事追訴
    ，而移轉或變更特定犯罪所得。②掩飾或隱匿特定犯罪所得
    之本質、來源、去向、所在、所有權、處分權或其他權益者
    。③收受、持有或使用他人之特定犯罪所得。」行為人如有
    上開行為，即該當於洗錢行為，應依洗錢防制法第14條第1
    項之規定處罰。本案被告協助提領附表編號2、3所示提領金
    額後，將款項交付與「阿偉」，透過層轉方式使該等特定犯
    罪所得之去向及所在遭到隱匿，自屬洗錢防制法第2條第2款
    之洗錢行為，應該依同法第14條第1項之規定處罰。
　㈡核被告所為，係犯刑法第339條第1項詐欺取財罪及洗錢防制
    法第14條第1項之一般洗錢罪。檢察官就附表編號2部分犯行
    ，認被告僅涉犯幫助普通詐欺、幫助洗錢罪容有誤認；另就
    附表編號3部分，就被告供述，本件僅係交付存摺與阿偉，
    並聽從阿偉指示，領款後再交付阿偉等語（見偵緝字第2271
    號卷第57頁、原審金訴字872號卷第148-152頁），並未稱將
    款項交予阿偉以外之第三人，追加起訴書中雖載以被告係將
    款項交予「詐騙集團不詳成員」，然此部分卷內並無證據可
    證。是本件尚乏證據足證被告主觀上知悉涉案人多達3人以
    上，以罪疑為輕之法理，應認被告係涉犯刑法第339條第1項
    詐欺取財罪，檢察官認被告涉犯三人以上加重詐欺罪，亦有
    誤認，惟此部分與起訴事實基本事實同一，且經本院業已告
    知被告所涉法條，並予辯論，無礙被告防禦權之行使，爰依
    法變更起訴法條。被告上開行為，與「阿偉」間，有犯意聯
    絡及行為分擔，依刑法第28條之規定，為共同正犯。又按洗
    錢防制法透過防制洗錢行為，促進金流透明，得以查緝財產
    犯罪被害人遭騙金錢之流向，而兼及個人財產法益之保護，
    從而，洗錢防制法第14條第1項洗錢罪之罪數計算，應以被
    害人人數為斷（最高法院 110 年度台上字第 1812 號判決
    意旨參照）。是被告就附表編號2、3所示犯行，均同時構成
    詐欺取財罪、一般洗錢罪，均是以一行為分別同時觸犯上開
    各罪，屬異種想像競合犯，應依刑法第55條之規定，均應從
    較重的一般洗錢罪處斷。
三、被告所犯2個一般洗錢罪及1個幫助洗錢罪，所侵害者為不同
    被害人之個人法益，犯意各別，行為互殊，應予分論併罰。
肆、撤銷原判決之理由
　　本件原審認被告事證明確因予論罪科刑，固非無見，惟查：
一、關於附表編號1部份，檢察官起訴被告涉犯幫助普通詐欺、
    幫助洗錢罪嫌，此部分被告僅交付存摺與阿偉，並未領取贓
    款，而係另由詐騙集團之人領取，且本件尚未查獲「阿偉」
    ，原審僅以被告交付存摺與阿偉，即認被告涉犯加重詐欺罪
    ，與詐騙集團為共同正犯，而論以三人以上共同詐欺取財罪
    ，似推論過速，難認妥適。
二、關於附表編號2部分，檢察官起訴被告涉犯幫助普通詐欺、
    幫助洗錢罪嫌，此部分被告領取贓款，已為構成要件內行為
    ，被告所為自非幫助犯。惟就被告供述，本件僅係交付存摺
    與阿偉，並聽從阿偉指示，領款後再交付阿偉等語（見偵緝
    字第2271號卷第57頁、原審金訴字872號卷第148至152頁）
    ，並未稱將款項交予阿偉以外之第三人。原審僅以被告並聽
    從阿偉指示，領款後再交付阿偉，即認被告主觀上知悉涉案
    人多達3人以上，而涉犯加重詐欺罪，與詐騙集團為共同正
    犯，而論以三人以上共同詐欺取財罪，難認妥適。
三、關於附表編號3部分，檢察官追加起訴被告三人以上共同詐
    欺、一般洗錢罪嫌。追加起訴書中雖載以被告係將款項交予
    「詐騙集團不詳成員」，然此部分卷內並無證據可證。本件
    尚乏證據足證被告主觀上知悉涉案人多達3人以上，以罪疑
    為輕之法理，應論以普通詐欺罪，原審認被告涉犯三人以上
    共同詐欺取財罪，尚有未恰。　
四、被告上訴意旨以：伊母親過世後，一直酗酒，幫阿偉時沒有
    領紅包，只是朋友間幫忙，不知道被朋友害到。本件也無證
    據可證被告有與三人以上共同詐欺之犯意，請撤銷原判，而
    為適法判決等語。經查：本件被告應知悉帳戶應為個人重要
    物品，竟將之交予年籍不詳之人（阿偉）供匯款，且不查證
    匯款來源，且事後又無法提供阿偉之年籍，則其就編號1主
    觀上確有幫助詐欺、幫助洗錢之不確定故意，堪可認定。又
    本件被告就編號2、3犯行，除借用帳戶外，另親自實施取款
    交付他人犯行，業已參與構成要件內行為，故應認為係詐欺
    及洗錢犯行之共同正犯。是此部分被告上訴主張應為無罪判
    決，並無理由。至被告辯稱本件並無證據足證被告主觀上知
    悉阿偉借用其帳戶是為從事三人以上之加重詐欺犯行，此部
    分應僅構成普通詐欺，則為有理由。原判決既有前述可議之
    處，自應由本院撤銷改判。　
伍、量刑　　　　　　
　　爰以行為人之責任為基礎，被告卻提供本案帳戶供年籍不詳
    之阿偉使用，並協助提領帳戶內款項，所為損害財產交易安
    全及社會經濟秩序，破壞人際間之信任關係，致附表編號1
    至3所示告訴人財產法益侵害共計85萬元（計算式：9萬元＋1
    萬元＋9萬元＋66萬元＝85萬元），且尚未彌補附表編號1至3所
    示告訴人任何損害，或達成和解，犯後態度難謂良好。復審
    酌被告自承高中肄業的智識程度、目前電梯維修保養工作，
    未婚，無須扶養任何人之家庭經濟狀況（見原審金訴字卷第
    80號第144頁、本院卷第83頁）等一切情狀，分別量處如附
    表編號1至3本院判決欄所示之刑，並就併科罰金部分，諭知
    易服勞役標準為1千元折算壹日。又本件編號1、2諭知有期
    徒刑部分，得易服勞動服務，編號3部分則不得易刑，故本
    院認有期徒刑定應執行部分，待判決確定送執行時，由檢察
    官依被告意願聲請後，再由法院酌定之，故不於主文欄併為
    諭知；另查被告供稱將本案帳戶出借並提款的行為，並未獲
    得報酬等語（見原審金訴字第80號卷第144頁），復查無積
    極事證足認被告有因本案犯行而取得何等犯罪所得，故不予
    宣告沒收犯罪所得，均併同敘明。
陸、退併辦說明：
一、臺灣新北地方檢察署檢察官併辦意旨以：被告明知一般人無
    故取得他人金融機構帳戶使用，常與財產犯罪、洗錢密切相
    關，得預見提供金融機構帳戶予他人使用，有遭他人作為詐
    欺取財及洗錢犯罪工具之虞，仍不違背渠等本意，基於幫助
    詐欺取財、幫助洗錢之未必故意，於民國109年7月前某時，
    將其所有華南銀行(帳號000-000000000000號）金融帳戶，
    交付予某詐騙集團成員使用。嗣該詐欺集團成員取得吳健明
    上開華南銀行帳戶後，意圖為自己不法之所有，基於詐欺取
    財犯意，詐欺集團成員於109年5月底以通訊軟體LINE帳號「
    晞CC」與陳宗正聯繫交談，並向陳宗正佯稱可以合夥方式一
    同操作投資平台獲取利潤，致陳宗正遭詐騙而於109年7月23
    日匯款14萬2千元至詐欺集團成員所指定吳健明所有前揭華
    南銀行帳戶內，嗣旋遭詐欺集團成員將款項提領一空，因認
    被告涉犯刑法第30條、第339條第1項之幫助詐欺取財罪；及
    刑法第30條、洗錢防制法第14條第1項之幫助一般洗錢罪嫌
    。
二、惟查，併辦意旨所指被告所犯之罪名，雖與本院所認罪名相
    同，然經查：被害人陳宗正於109年7月23日匯款14萬2千元
    係遭被告領取，業據被告於本案自承，且有帳戶交易明細表
    可參，是被告業已為詐欺構成要件內行為，應為普通詐欺罪
    之正犯，並非僅係提供帳戶供他人匯款之幫助詐欺犯，而本
    件被害人分別為李柏橙、朱昱承、鍾碩鴻，與併辦案件之被
    害人為陳宗正為不同被害人，分屬不同被害法益，自非屬事
    實上一罪，或事實上同一案件，而應論以數罪，自不應以併
    辦方式為之。檢察官就併辦部分之犯罪事實並未起訴，自非
    本院所得審理範圍。又案卷併辦至本院時間為111年9月22日
    ，有臺灣新北地方檢察署111年9月21日新北檢增德111偵264
    57字第1119102356號函在卷可憑，已於本院辯論終結後，亦
    無法再行言詞追加起訴，故此部分應由本院退回檢察署為適
    法之處理。
柒、據上論斷，應依刑事訴訟法第369條第1項前段、第364條、
    第299條第1項前段，判決如主文。
本案經檢察官黃筵銘偵查起訴，檢察官余佳恩追加起訴，由檢察
官朱婉綺到庭執行職務。
中　　華　　民　　國　　111 　年　　9 　　月　　28　　日
            刑事第八庭    審判長法　官  陳世宗
                                法　官  吳勇毅
                                法　官  呂寧莉
以上正本證明與原本無異。
如不服本判決，應於收受送達後20日內向本院提出上訴書狀，其
未敘述上訴之理由者並得於提起上訴後20日內向本院補提理由書
（均須按他造當事人之人數附繕本）「切勿逕送上級法院」。
                                書記官  賴資旻
中　　華　　民　　國　　111 　年　　9 　　月　　28　　日
附錄：本案論罪科刑法條全文
中華民國刑法第339條第1項
意圖為自己或第三人不法之所有，以詐術使人將本人或第三人之
物交付者，處5年以下有期徒刑、拘役或科或併科50萬元以下罰
金。
洗錢防制法第14條第1項
有第二條各款所列洗錢行為者，處7年以下有期徒刑，併科新臺
幣5百萬元以下罰金。
編號 告訴人 詐欺方式 匯款時間 匯款金額  提領時間 提領方式及金額 （新臺幣） 原判決主文  本院判決欄 1 朱昱承 本案詐欺集團之不詳成員於109年7月10日17時7分許，以通訊軟體「okcupid」暱稱「雅綺」之人與朱昱承聯絡，向其佯稱：可在「盈菲交易平台」投資外匯，但朱昱承需先儲值後由其等指導操作云云，致朱昱承陷入錯誤，而於右列所示匯款時間匯款。 109年7月24日19時19分許   9萬元 109年7月24日19時33分許 本案詐欺集團之不詳成員於ATM提款2萬元 吳健明犯三人以上共同詐欺取財罪，處有期徒刑1年6月。  吳健明幫助犯洗錢防制法第十四條第二項、第一項之一般洗錢罪，處有期徒刑參月，併科罰金新臺幣貳萬元，罰金如易服勞役，以新臺幣壹仟元折算壹日。      109年7月24日19時33分許 本案詐欺集團之不詳成員於ATM提款2萬元         109年7月24日19時34分許 本案詐欺集團之不詳成員於ATM提款2萬元         109年7月24日19時36分許 本案詐欺集團之不詳成員於ATM提款2萬元         109年7月24日19時38分許 本案詐欺集團之不詳成員於ATM提款1萬元       109年7月24日19時27分許 1萬元 109年7月24日19時49分許 本案詐欺集團之不詳成員於ATM提款1萬元    2 鍾碩鴻 本案詐欺集團之不詳成員於109年7月17日23時9分許，在網路投資平台「凱億」上，向鐘碩鴻佯稱：需先儲值新臺幣才能投資，以30：1匯率兌換成美金後，以買漲或買跌方式預估漲跌方向來獲利云云，致鐘碩鴻陷入錯誤，而於右列所示匯款時間匯款。 109年7月23日 13時20分許 9萬元 109年7月23日14時38分許 被告臨櫃提領包含左列9萬元之63萬元  吳健明犯三人以上共同詐欺取財罪，處有期徒刑1年6月。  吳健明犯洗錢防制法第十四條第二項、第一項之一般洗錢罪，處有期徒刑肆月，併科罰金新臺幣參萬元，罰金如易服勞役，以新臺幣壹仟元折算壹日。 3 李柏澄 本案詐欺集團之不詳成員於109年7月間某日某時許，以通訊軟體「Line」向李柏澄聯繫，向其佯稱：可在投資網站「00000000.000」上儲值投資獲利云云，致李柏澄陷入錯誤，而於右列所示匯款時間指示其妻陳佩雯匯款。 109年7月23日 11時40分許 66萬元 109年7月23日12時39分許 被告臨櫃提領包含左列66萬元之70萬元 吳健明犯三人以上共同詐欺取財罪，處有期徒刑2年。  吳健明犯洗錢防制法第十四條第二項、第一項之一般洗錢罪，處有期徒刑拾月，併科罰金新臺幣拾萬元，罰金如易服勞役，以新臺幣壹仟元折算壹日。